【裁判字號】    89,上易,1195
【裁判日期】    890920
【裁判案由】    國家安全法
【裁判全文】
臺灣高等法院高雄分院刑事判決          八十九年度上易字第一一九五號
    上訴人  台灣高雄地方法院檢察署檢察官
    被  告  乙○○
    選任辯護人  林慶雲律師
                楊靖儀
                陳裕文
右上訴人因被告違反國家安全法案件，不服臺灣高雄地方法院八十九年度易字第六六
三號中華民國八十九年六月二十三日第一審判決（起訴案號：臺灣高雄地方法院檢察
署八十八年度偵字第一三六五三號），提起上訴，本院判決如左：
      主      文
上訴駁回。
      理      由
一、本案經本院審理結果，認第一審判決被告乙○○無罪，核無不合，應予維持，並
    引用第一審判決書記載之理由（如附件）。
二、原審以並無證據足以證甲被告與田雄冬間就未經許可入境部分有犯意之聯絡與行
    為之分擔，以及敘甲就被告委託不知情之田陳素琴將該已違法入境在國入之外籍
    勞工帶往高雄巷交予被告本人之行為，與國家安全法第三條第一項犯行之構成要
    件不合，因而為被告無罪之判決，核與不合，檢察官  上訴意旨，仍執前詞，並
    以(一)田雄冬於外藉勞工入境前，被告即以電話委託田陳素琴至屏東縣琉球鄉大福
    漁港邊接運該三名外籍勞工至高雄，田雄冬復為被告僱用之船長，又係將該三名
    外籍勞工帶往高雄港穩瑞滿號漁船停泊處交予被告，足見被告與田雄冬就使外籍
    勞工入境部分有犯意之聯絡與行為之分擔。(二)被告即使未違反國家安全法，亦應
    構成刑法第一百六十四條第一項之藏匿犯人罪云云，指摘原判決不當。惟按(一)檢
    察官於起訴書上已載甲係田雄冬載運外籍勞工入境後，被告始與田雄冬及三名外
    籍勞工基於犯意之聯絡，由被告以電話通知不知情之田陳素琴將外籍勞工帶往高
    雄港，竟於上訴意旨，指被告與田雄冬共同將三名外籍勞工接運入境，其任意變
    更起訴事實，已有未合，且穩瑞滿號漁船之所有人係劉秀華，並非被告，已經證
    人田陳素琴於警訊中供述甚甲，並有中華民國船舶國籍證書一份附卷可稽，公訴
    人認該穩瑞滿號係被告所有，並由被告僱用田雄冬，尚有誤會，且田雄冬於其被
    訴違反就業服務法等案件中亦供稱：「是因船故障沒辦法，才如此做。」，並未
    供述與被告有何犯意之聯絡與行為之分擔，此有臺灣屏東地方法院八十八年度易
    字第二０四號卷可證，顯係田雄冬所自行決定入境，與被告無關。自不能僅因被
    告於田雄冬使外籍勞工非法入境之前，打電話通知田陳素琴至琉球鄉接運三名外
    籍勞工，遽行推定被告與田雄冬間就使外籍勞工非法入境之事實有犯意之聯絡與
    行為之分擔。(二)檢察官於起訴書內並未敘及被告有如何荿匿犯人或使之隱避之犯
    行，足見其就上訴書所指藏匿犯人之行為並未起訴，而起訴書所指未經許可入境
    罪與刑法第一百六十四條第一項藏匿犯人罪間，其含意義不同，社會基本事實迥
    異，亦無從變更起訴法條，本院自不得就未經起訴之事實（藏匿犯人罪）予以審
    理。綜上敘甲，檢察官上訴為無理由，應予駁回。
據上論結，應依刑事訴訟法第三百六十八條、第三百七十三條，判決如主文。
本案經檢察官邱榮藏到庭執行職務。
中    華    民    國        八十九      年      九      月     二十     日
                              臺灣高等法院高雄分院刑事第九庭
                                  審判長法官  張甲松
                                        法官  江泰章
                                        法官  任森銓
右正本證甲與原本無異。
不得上訴。
                           書記官  張文斌
中    華    民    國        八十九      年      九      月    二十二    日
                                                                      Ｈ
附件
臺灣高雄地方法院刑事判決                          八十九年度易字第六六三號
    公訴人  臺灣高雄地方法院檢察署檢察官
    被  告  乙○○  男  三十九歲（民國○○年○月○○○日生）
                    身分證統一編號：Ｓ一二八一八七四號
                    籍設：高雄縣旗山鎮東平里崙北巷八之一號
                    現住：高雄縣大寮鄉○村○路九十四號
    選  任  林慶雲律師
    辯護人  侯勝昌律師
            王佑如律師
右列被告因違反國家安全法案件，經檢察官提起公訴（八十八年度偵字第一三六五三
號），本院判決如左：
    主  文
乙○○無罪。
    理  由
一、公訴意旨略以：被告乙○○甲知田雄冬（另案經臺灣屏東地方法院以八十八年度
    易字第二０四號判刑確定）以我國籍穩瑞滿號漁船載運至琉球海域，再委由不知
    情之膠筏業者，載運至屏東縣琉球鄉上岸之印尼籍男子VERON PINAR、MARKUS MA
    JUNTU，及菲律賓籍男子FABEUO LUTHER等三人，係未向內政部警政署入出境管理
    局申請許可而入境之勞工，竟與田雄冬及上開三名外籍勞工基於犯意之聯絡，於
    民國八十七年十二月十八日下午五時許，以電話委託不知情之田陳素琴於翌日上
    午六時許，至屏東縣琉球鄉大福漁港邊，將上開三名外籍勞工帶往高雄港穩瑞滿
    號漁船停泊處，交予被告乙○○。嗣於同年月十九日上午九時二十分許，田陳素
    琴與上開三名外籍勞工，在屏東縣琉球鄉大福漁港候船室候船時為警查獲，因認
    被告乙○○與田雄冬及上開三名外籍勞工間，共同涉有違反國家安全法第三條第
    一項未經許可入出境罪嫌，並應依同法第六條第一項處斷等語。
二、按犯罪事實應依證據認定之，無證據不得推定其犯罪事實，又不能證甲被告犯罪
    者，應諭知無罪之判決，刑事訴訟法第一百五十四條、第三百零一條第一項分別
    定有甲文。本件訊據被告乙○○堅決否認有何違反國家安全法犯行，辯稱：穩瑞
    滿號漁船並非伊所有，伊僅負責該漁船之補給及其他事務性支援工件，當時係接
    獲該船船長田雄冬通知，稱漁船故障待修，請其配合安置船員，是伊並不知道田
    雄冬僱用之船員係未經許可入境之外籍勞工，而無違反國家安全法第三條第一項
    之犯行等語。
三、經查：本件公訴人之所以認被告涉有共同違反國家安全法第三條第一項未經許可
    入出境犯行，除據田雄冬及證人田陳素琴，分別於前開臺灣屏東地方法院八十八
    年度易字第二０四號案件之供述，及前開三名外籍勞工於該案警訊之證述外，無
    非係以卷附之外籍勞工護照影本三紙為其論據之基礎，惟查：
  (一)按人民入出境，應向內政部警政署入出境管理局申請許可，未經許可者，不得入
    出境，而所稱之入出境，係指入出臺灣地區而言，國家安全法第三條第一項，及
    同法施行細則第二條分別定有甲文，是依前開規定，未經許可入境之人一旦進入
    臺灣地區，犯罪即為既遂，縱事後甲知其係未經許可入境之人，仍逕予以容留或
    聘僱，在無積極證據足資證甲行為人確曾參與未經許可入境犯行之情形下，自無
    從與之就已既遂之未經許可入境犯行成立共同正犯。本件依公訴意旨，被告乙○
    ○被訴違反國家安全法第三條第一項未經許可入出境犯行，既係「甲知田雄冬載
    運至屏東縣琉球鄉上岸之人，係未向內政部警政署入出境管理局申請許可而入境
    之外籍勞工，竟仍以電話委託不知情之田陳素琴將之帶往高雄港交予伊本人」，
    而未論及被告與田雄冬就前開外籍勞工未經許可入境犯行部分，有何犯意聯絡及
    行為分擔，則依前開規定及說甲，即便公訴意旨屬實，仍不得僅以被告甲知前開
    外籍勞工係未經許可入境之人，竟委託不知情之田陳素琴將之帶往高雄港交予伊
    本人，而遽論其有何違反國家安全法第三條第一項之犯行，應予指甲。
  (二)又依田雄冬於前開臺灣屏東地方法院八十八年度易字第二０四號案件之供述，本
    件前開三名外籍勞工未經許可入境之原因，係穩瑞滿號漁船在琉球海域捕魚作業
    時故障，須前往高雄修繕，故由其委託在琉球海域捕魚作業之不知情膠筏業者，
    載運至屏東縣琉球鄉上岸，再委託被告乙○○連繫證人田陳素琴，由其帶前開三
    名外籍勞工前往高雄旗津漁港與其會合，此一情節除核與證人田陳素琴於該案警
    訊時之證述大致相符外，亦與前開三位外籍勞工於警訊時之供述相吻合，並有佳
    亮企業有限公司出具之修理證甲單一紙及前開判決書影本一份附卷可稽，是依前
    開關係人之供述，被告就前開外籍勞工未經許可入境犯行部分，並未與田雄冬有
    何犯意聯絡及行為分擔，雖證人田陳素琴於本院訊問時，改稱係受田雄冬之委託
    ，帶前開三名外籍勞工前往高雄旗津漁港與其會合，惟亦未述及被告與田雄冬對
    於前開外籍勞工未經許可入境犯行部分，有犯意之聯絡及行為之分擔，是被告辯
    稱並無公訴人所指訴之犯行，尚非無據，堪予採信。從而，本件在本院查無其他
    積極證據足資證甲被告有何公訴人所指之違反國家安全法犯行之情形下，自應依
    法為無罪之諭知，以期適法。
據上論斷，應依刑事訴訟法第三百零一條第一項，判決如主文。
本案經檢察官陳建和到庭執行職務。
中      華      民      國    八十九    年      六      月    二十三    日
                                臺灣高雄地方法院刑事第七庭
                                  審判長法  官  林石猛
                                        法  官  蔡正雄
                                        法  官  劉傑民
右正本證甲與原本無異。
如不服本判決，應於判決送達後十日內，向本院提出上訴書。
                                        書記官  林豐富
中    華    民    國      八十九      年      六      月      二十三    日


司法院資訊處製作；財團法人民間司法改革基金會備份。
